【裁判字號】    95,訴,2395
【裁判日期】    950830
【裁判案由】    違反槍砲彈藥刀械管制條例等
【裁判全文】
臺灣高雄地方法院刑事判決              95年度訴字第2395號
公  訴  人  臺灣高雄地方法院檢察署檢察官
被      告  丁○○
指定辯護人  本院公設辯護人  黃秋葉
上列被告因違反槍砲彈藥刀械管制條例等案件，經檢察官提起公
訴（95年度偵字第1253、2970、3512號）及移送併案審理（臺灣
屏東地方法院檢察署檢察官95年度偵字第3143、3294號），本院
判決如下：
    主  文
丁○○未經許可，持有手槍，累犯，處有期徒刑伍年拾月，併科
罰金新臺幣伍萬元，罰金如易服勞役，以新台幣貳仟元折算壹日
，扣案附表所示之物均沒收。又連續以加害生命、身體、財產之
事，恐嚇他人致生危害於安全，累犯，處有期徒刑壹年。應執行
有期徒刑陸年捌月，併科罰金新臺幣伍萬元，罰金如易服勞役，
以新台幣貳仟元折算壹日，扣案附表所示之物均沒收。
    事  實
一、丁○○前於民國90年間，因竊盜案件，經本院以90年度易字
    第2371號判處有期徒刑5 月確定，於民國91年4 月11日繳清
    罰金執行完畢。詎其仍不知悔改，明知制式手槍及具有殺傷
    力之子彈，均屬槍砲彈藥刀械管制條例所列管之違禁物，非
    經中央主管機關許可，不得持有，竟基於持有制式手槍及制
    式子彈、土造子彈之故意，於民國89至90年間某日，在高雄
    市火車站前某處，向真實姓名年籍均不詳綽號「阿龍」之成
    年男子，以新臺幣（下同）20萬元之代價，購買具有殺傷力
    之阿根廷Fabrica Militar de Armas Portatiles Domingo
    Matheu廠製FM Hi-PowerMilitar型口徑9mm 制式半自動手槍
    1 枝【含彈匣1 個、槍枝管制編號00000000 00 號】，及具
    有殺傷力之土造子彈及制式子彈共計25顆後，將上揭槍、彈
    攜回置於己之實力支配下，而未經許可而持有之。
二、丁○○復另基於恐嚇危害他人生命、身體、財產安全之概括
    犯意，連續：(一)於94年12月13日凌晨2 時許，因不滿戊○○
    所標得屏東縣高樹鄉大津濁口溪疏浚工程未讓其無條件插股
    ，遂攜帶上開制式手槍及具殺傷力之子彈，獨自駕車前往戊○○位於屏東縣高樹鄉○○村○○路22之32號住處，持上開
    制式手槍朝上開戊○○住宅1 樓鐵捲門及牆壁射擊9 發子彈
    （毀損部分，未據告訴），而以此加害生命、身體、財產之
    事，恐嚇屋主戊○○，致危害於戊○○之安全後，隨即驅車
    逃逸；(二)於94年12月23日凌晨，丁○○因不滿乙○○○（六
    龜鄉新興村長邱瑞明之妻）在94年12月「三合一選舉」之高
    雄縣六龜鄉長選舉中未支持其所輔選之候選人，遂自高雄市
    ○○路華納舞廳搭乘不知情沈政蒼（檢察官另為不起訴處分
    ）所駕駛之車號2Q－1169號銀色休旅車【後座另有不知情之
    葉嘉民（檢察官另為不起訴處分）及一姓名年籍不詳之男子
    】，友人林柏仲（檢察官另為不起訴處分）則駕駛車號不詳
    之銀色自小客車搭載綽號綽號「阿文」之男子，友人李坤泉
    係駕駛車號VU－6913號紅色自小客車，於94年12月23日凌晨
    2 時13分許，共同驅車前往高雄市○○○路283 號之「小北
    百貨」，並迨丁○○下車進入該店內購買米色膠帶3 捲及白
    色棉質工作手套1 包後，即又共同前往里港交流道附近約50
    至60公尺處之某家窗簾店，嗣抵達該址後，沈政蒼、葉嘉民
    欲前往屏東大橋下「天成砂石場」找年籍不詳綽號「昌哥」
    之男子泡茶聊天而先行離去，丁○○則將前揭所購之膠帶貼
    住已先行停放於該處之車號2766－JR自小客車前後車牌，並
    取出事先藏置於里港堤岸路石堆內之上開制式手槍及子彈，
    迨一切準備妥當，並告知友人李坤泉於回六龜途中為其注意
    警察臨檢狀況後，丁○○即駕駛前開以膠布黏貼車牌之自小
    客車後座搭載酒醉之林柏仲，前往乙○○○所經營位於高雄
    縣六龜鄉新興村291 號之檳榔攤，而於同日凌晨3 時10分許
    ，持上開制式手槍朝該乙○○○所有之檳榔攤射擊6 發子彈
    （毀損部分，未據告訴），以此加害生命、身體、財產之事
    ，恐嚇店主乙○○○，致危害於乙○○○之安全；(三)於同日
    凌晨3 時12分許，丁○○再轉往亦未支持其所輔選候選人之
    丙○○（六龜鄉農會理事長）所經營設於高雄縣六龜鄉新威
    村3 之2 號「新威商店」，持上揭制式手槍朝上開丙○○店
    家1 樓鐵捲門射擊4 發子彈（毀損部分，未據告訴），而以
    此加害生命、身體、財產之事，恐嚇店主丙○○，致危害於
    丙○○之安全。
三、嗣經警方於戊○○、乙○○○、丙○○報案後，依地緣關係
    循線追查並報請台灣高雄地方法院檢察署檢察官指揮偵辦，
    而於95年1 月13日晚間8 時45分許，在高雄市新興區○○○
    路116 號「換Ｇ王手機行」內將丁○○拘提到案，並由丁○○帶同警方於95年1 月15日凌晨1 時13分許，至高雄縣旗山
    鎮○○街31號旁之電信箱後方，查扣上開均具殺傷力之制式
    手槍1 支（含彈匣1 個）及口徑9mm 制式子彈5 顆（其中3
    顆經送驗後，試射擊發滅失）、直徑9mm 之金屬彈頭土造子
    彈1 顆（經送驗後，試射擊發滅失）等物，而悉乙○○○及
    丙○○上開住處及營業處係遭丁○○槍擊恐嚇之上情；再經
    屏東縣警察局里港分局員警循線與六龜分局偵查隊聯繫後，
    通知丁○○於95年1 月17日至高雄縣警察局刑警大隊說明戊○○上開住宅遭槍擊恐嚇一案，丁○○遂於同日晚間8 時5
    分許，自行前往上開單位投案而被查獲。
四、案經高雄縣政府警察局六龜分局報告台灣高雄地方法院檢察
    署檢察官偵查起訴，及屏東縣警察局里港分局報告台灣屏東
    地方法院檢察署檢察官移送本院併案審理。
    理  由
壹、程序方面
一、本件被告、辯護人及檢察官均對本院所提示證人戊○○、乙○○○、丙○○、李坤泉、林伯仲、沈政蒼、葉嘉民、潘貴
    榮之警詢筆錄、戊○○上開住宅遭槍擊後之現場照片（見里
    港分局警卷第46至51頁）、乙○○○所經營之遭槍擊上址檳
    榔攤位置圖（見六龜分局警(一)卷第20頁）、高雄縣政府警察
    局鑑識課就乙○○○檳榔攤遭槍擊案之現場勘察報告（見六
    龜分局警(一)卷第22至25頁）暨所附該檳榔攤遭槍擊後現場照
    片6 張（見六龜分局警(一)卷第26至28頁），及丙○○所經營
    之遭槍擊上址「新威商店」位置圖（見六龜分局警(一)卷第21
    頁）、高雄縣政府警察局鑑識課就丙○○住宅遭槍擊案之現
    場勘察報告（見六龜分局警(一)卷第30至33頁）暨所附該址遭
    槍擊後現場照片6 張（見六龜分局警(一)卷第38至40頁）等證
    據之證據能力均不爭執，本院審酌該等筆錄及文書作成時之
    情況，並無不適當之情形，爰依刑事訴訟法第15 9條之5得
    作為證據，核先敘明。
二、按鑑定人由審判長、受命法官或檢察官就下列之人選任1 人
    或數人充之：一就鑑定事項有特別知識經驗者。二經政府機
    關委任有鑑定職務者；鑑定之經過及其結果，應命鑑定人以
    言詞或書面報告；法院或檢察官得囑託醫院、學校或其他相
    當之機關、團體為鑑定，或審查他人之鑑定，並準用刑事訴
    訟法第203 條至第206 條之1 規定，刑事訴訟法第198 條、
    第206 條第1 項、第208 條第1 項分別定有明文。但對於司
    法警察機關調查中之案件，或有量大或急迫之情形，為因應
    實務之現實需求，認為當然有鑑定之必要者，基於檢察一體
    原則，得由該管檢察長對於轄區內之案件，以事前概括選任
    鑑定人或囑託鑑定機關（團體）之方式，俾便轄區內之司法
    警察官、司法警察對於調查中之此類案件，得即時送請事前
    已選任之鑑定人或囑託之鑑定機關（團體）實施鑑定，有法
    務部92年9 月1 日法檢字第0920035083號可按。而臺灣高等
    法院檢察署檢察長概括選任法務部調查局、內政部警政署刑
    事警察局為「槍彈有無殺傷力之鑑定」鑑定機關，概括選任
    法務部調查局、內政部警政署刑事警察局、國防部憲兵司令
    部情報處刑事鑑識中心為「槍彈比對鑑定」鑑定機關，有臺
    灣高等法院檢察署檢察長概括選任鑑定機關名冊可按。本案
    卷附內政部警政署刑事警察局95年2 月16日刑鑑字第095001
    48 42 號鑑驗通知書，即扣案槍彈有無殺傷力之鑑定，乃高
    雄縣政府警察局刑事警察大隊送請內政部警政署刑事警察局
    鑑定，但內政部警政署刑事警察局為臺灣高等法院檢察署檢
    察長概括選任鑑定機關，所為鑑定結果，自有證據能力。
貳、實體方面
一、事實欄所列犯罪事實一之部分（被告持有槍彈部分）：
    業據被告於警詢、偵查、本院審理時均坦承不諱，並據查扣
    之制式手槍1 枝（含金屬彈匣一個，槍枝管制編號0000000
    00號）經送鑑驗結果，認係阿根廷Fabrica Militar de Ar
    mas Portatiles Domingo Matheu 廠製FMHi-PowerMilita r
    型口徑9mm 制式半自動手槍，槍管內具陸條右旋來復線，機
    械性能良好，可擊發同口徑制式子彈，認具殺傷力；而查扣
    子彈6 顆，經送鑑驗結果，認其中5 顆均係口徑9mm 制式子
    彈（試射參顆），認均具殺傷力，其餘1 顆則係土造子彈，
    具直徑約9mm 之金屬彈頭，經試射，可擊發，認具殺傷力，
    有內政部警政署刑事警察局95年2 月16日刑鑑字第09500148
    42號槍彈鑑定書1 份（見95年度偵字第2970號卷第72至74頁
    ）暨所附編號1 至3 號所示之槍枝照片、編號4 、5 所示之
    制式子彈照片、編號6 、7 所示之土造子彈照片共7 幀（見
    上揭偵卷第75、76頁）、被告帶同警方於前揭時地起獲上開
    槍彈之現場照片8 張（見上揭偵卷第68至71頁）在卷可稽。
    被告持有具殺傷力之制式手槍及制式子彈、土造子彈犯行，
    堪予認定。
二、事實欄所列犯罪事實二之部分（被告恐嚇戊○○、乙○○○
    、丙○○部分）
    業據被告於警詢、偵查及本院審理時均坦承不諱，核與被害
    人戊○○、乙○○○、丙○○於警詢所分別指述上開住處及
    營業處遭人持槍射擊恐嚇示威等情節（戊○○警詢筆錄，見
    里港分局筆錄第8 至25頁；乙○○○警詢筆錄，見六龜分局
    警(一)卷第15、16頁；丙○○警詢筆錄，見六龜分局警(一)卷第
    17 至19 頁）相符，且有戊○○上開住宅遭槍擊後之現場照
    片（見里港分局警卷第46至51頁）、乙○○○所經營之遭槍
    擊上址檳榔攤位置圖（見六龜分局警(一)卷第20頁）、高雄縣
    政府警察局鑑識課就乙○○○檳榔攤遭槍擊案之現場勘察報
    告（見六龜分局警(一)卷第22至25頁）暨所附該檳榔攤遭槍擊
    後現場照片6 張（見六龜分局警(一)卷第26至28頁），及丙○○所經營之遭槍擊上址「新威商店」位置圖（見六龜分局警
    (一)卷第21頁）、高雄縣政府警察局鑑識課就丙○○住宅遭槍
    擊案之現場勘察報告（見六龜分局警(一)卷第30至33頁）暨所
    附該址遭槍擊後現場照片6 張（見六龜分局警(一)卷第38至40
    頁），並據證人李坤泉於警詢證稱：見被告手持內裝數量不
    詳子彈之塑膠袋1 包，且將車號2766－JR自小客車前後車牌
    貼上膠布，並受被告之託注意警方臨檢狀況等語（見六龜分
    局警(一)卷第3 至7 、10至14頁），及證人沈政蒼、葉嘉民於
    警詢證稱：搭載被告至上開小北百貨購買膠帶後，即將被告
    送至前揭停放車號2766－JR自小客車地點等語（見六龜分局
    警(二)卷第73至78、80至86頁），證人潘貴榮於警詢證稱：看
    見被告所駕駛車輛以膠布黏住車牌，及案發後往美濃方向駛
    離等語（見六龜分局警(二)卷第97至98頁），證人林伯仲於警
    詢證稱：案發時伊喝醉，所以搭乘被告所駕車輛，有聽到槍
    響聲等語（見六龜分局警(二)卷第23至30頁）在卷。綜上，被
    告持槍朝戊○○、乙○○○、丙○○等人上開住處及營業處
    射擊，以此加害生命、身體、財產之事，恐嚇戊○○、乙○○○、丙○○之犯行，堪予認定。
三、論罪科刑：
    (一)被告未經許可持有均具殺傷力之前開制式手槍、制式子彈
      、土造子彈之犯行，因槍砲彈藥刀械管制條例於94年1 月
      28 日 修正施行前、後關於第7 條第4 項及同條例第12條
      第4項 之規定，其構成要件與法律效果均屬相同，對行為
      人罪刑之論科亦無二致，自應依刑法第2 條第1 項規定，
      適用行為時即修正前同條例第7 條第4 項及12條第4 項之
      規定處斷（至起訴意旨雖誤認被告涉犯槍砲彈藥刀械管制
      條例第8 條第4 項之罪，惟公訴人於本院準備程序已當庭
      更正起訴法條為同條例第7 條第4 項，見95年7 月24日準
      備程序筆錄，故本院無庸再行變更起訴法條，附此敘明）
      。被告所犯非法持有槍、彈2 罪，係基於1 個持有行為而
      觸犯2 罪名之想像競合犯，應依刑法第55條規定，應從一
      重之槍砲彈藥刀械管制條例第7 條第4 項之未經許可持有
      手槍罪論處。
    (二)被告就犯罪事實二所為，係犯刑法第305 條之恐嚇危害安
      全罪。又被告上揭行為後，嗣於94年1 月7 日修正公布之
      刑法，自95年7 月1 日施行，修正後之刑法刪除第56條關
      於連續犯之規定，則被告先後所犯各恐嚇罪應依數罪併罰
      之規定分論併罰，依刑法第2 條第1 項比較新舊法之規定
      ，適用修正後應依數罪併罰之規定並非較有利於被告，爰
      依刑法第2 條第1 項前段之規定，應適用行為時之法律，
      即適用修正前刑法第56條連續犯之規定。被告先後於上揭
      事實欄所列犯罪事實二之(一)(二)(三)所示時間，所為恐嚇犯行
      ，時間緊接、方法相同、觸犯構成要件相同之罪名，顯係
      基於概括之犯意為之，係連續犯，應依刑法第56條之規定
      論以一罪，並依法加重其刑。被告於事實欄所列犯罪事實
      二之(一)所示時地恐嚇被害人戊○○之犯行，雖未據檢察官
      於起訴書中敘及，惟此部分與前開檢察官已敘及之部分，
      有連續犯裁判上一罪之關係，為起訴效所及，本院自當一
      併審究，亦此敘明。
    (三)至公訴人認被告所犯上開持有制式手槍罪，與恐嚇罪間，
      有裁判上一罪之牽連關係云云。然按「未經許可，無故持
      有槍、彈罪，其持有之繼續，為行為之繼續，至持有行為
      終了時，均論為一罪，不得割裂。若持有之後，以之犯他
      罪，兩罪間之關係如何，端視開始持有之原因為斷，如早
      已非法持有槍、彈，後另起意犯罪，應以數罪併罰論處；
      必因意圖犯某罪而持有槍、彈，嗣後果持之以犯該罪，兩
      罪間始有牽連犯之適用」（最高法院90年台上字第3270號
      判決參照）；本件被告丁○○未經許可，持有前揭制式手
      槍之時點，約在其持以恐嚇前揭被害人之前約5 、6 年（
      據被告供承在卷，見本院95年7 月24日準備程序筆錄），
      堪認被告在持有前開槍枝時，並非欲利用之以進行恐嚇行
      為，是被告所犯上開未經許可持有制式手槍罪與恐嚇罪間
      ，犯意應屬各別，犯罪構成要件互殊，為數罪，應分別論
      罪，合併處罰，併予敘明。
    (四)又被告前於民國90年間，因竊盜案件，經本院以90年度易
      字第2371號判處有期徒刑5 月確定，於民國91年4 月11日
      繳清罰金執行完畢之事實，有台灣高等法院被告前案紀錄
      表可稽，其受有期徒刑執行完畢，5 年以內再故意犯本件
      有期徒刑以上之持有制式手槍罪、連續恐嚇罪，不論依修
      正前之刑法第47條，或修正後之刑法第47條第1 項之規定
      ，均構成累犯，對被告而言並無有利或不利之情形，自不
      生新舊法比較之問題，均應逕依修正前之刑法第47條規定
      ，論以累犯，並均加重其刑，且就所犯連續恐嚇罪部分，
      依法遞加重之。
    (五)爰審酌被告明知槍彈係列管之違禁物，非經中央主管機關
      許可，不得持有，竟向他人購入後，無故持有前揭槍、彈
      ，時間約達5 至6 年之久，對社會治安所生潛在之危害匪
      淺，且被告嗣後持之作為恐嚇工具，於深夜朝被害人住處
      或營業處之鐵捲門射擊，無視有人居住其內之危險性，以
      此加害生命、身體、財產之事，致生危害於被害人，實不
      輕忽容，惟念其犯後坦承犯行，態度並非不良，且未致他
      人受傷等一切情狀，分別量處如主文所示之刑，並就罰金
      部分諭知易服勞役之折算標準，且定其應執行之刑暨諭知
      罰金部分如易服勞役之折算標準。而刑法第51條業於民國
      94年1 月7 日修正公布，並於95年7 月1 日施行，修正前
      刑法第51條規定：「數罪併罰，分別宣告其罪之刑，依左
      列各款定其應執行者：」其中第5 款規定：「宣告多數有
      期徒刑者，於各刑中之最長期以上，各刑合併之刑期以下
      ，定其刑期。但不得逾二十年。」，修正後刑法第51條第
      5 款則規定：「宣告多數有期徒刑者，於各刑中之最長期
      以上，各刑合併之刑期以下，定其刑期。但不得逾三十年
      」，經比較結果，修正後刑法並非較有利於行為人，依刑
      法第2 條第1 項前段之規定，仍應依修正前刑法第51條第
      5 款，定其應執行之刑。另被告行為後，刑法第42條第2
      項關於易服勞役折算標準之規定，亦於94年1 月7 日修正
      ，並於94年2 月2 日公布，自95年7 月1 日生效施行。而
      被告於持有制式手槍時，刑法第42條第2 項前段規定：「
      易服勞役以一元以上三元以下折算一日。」，其易服勞役
      折算標準，業據修正前罰金罰鍰提高標準條例第2 條前段
      規定，就其原定數額提高為100 倍折算1 日，則本件被告
      行為時之易服勞役折算標準，係以銀元300 元折算1 日，
      即新臺幣900 元折算一日。惟95年7 月1 日修正公布施行
      之刑法第42條第3 項前段規定：「易服勞役以新臺幣一千
      元、二千元或三千元折算一日。」，比較修正前後之易服
      勞役折算標準，以修正後之規定，較有利於被告，則應依
      刑法第2 條第1 項但書規定，適用修正後之刑法第42條第
      3 項前段規定，定其折算標準，並斟酌被告持有前揭手槍
      之犯案情節，諭知被告所科罰金刑，如易服勞役，以新臺
      幣2000元折算1 日。
    (六)扣案如附表編號1 所示制式手槍1 支（含彈匣1 個、槍枝
      管制編號00000000 00 號）及附表編號2 所示之制式子彈
      2 顆（未經試射者），均為違禁物，均應依刑法第38條第
      1 項第1 款宣告沒收。至於鑑定機關已試射擊發之制式子
      彈3 顆、土造子彈1 顆，其所留彈頭、彈殼，均已不具子
      彈完整結構，並非違禁物，毋庸併予宣告沒收。
據上論斷，應依刑事訴訟法第299 條第1 項前段，槍砲彈藥刀械
管制條例第7 條第4 項、第12條第4 項，刑法第2 條第1 項、第
11條、第305 條、第42條第3 項、第55條、第38條第1 項第1 款
、修正前刑法（下同）第56條、第51條第5 款、第47條，罰金罰
鍰提高標準條例第1條前段，判決如主文。
本案經檢察官甲○○到庭執行職務。
中    華    民    國    95    年    8     月    30    日
                  刑事第三庭  審判長法  官  張意聰
                                    法  官  錢衍蓁
                                    法  官  郭瓊徽
以上正本證明與原本無異。
如不服本判決，應於收受送達後10日內向本院提出上訴書狀。
中    華    民    國    95    年    8     月    31    日
                                    書記官  陳瓊芳
附錄
刑法第305條
以加害生命、身體、自由、名譽、財產之事恐嚇他人致生危害於
安全者，處2年以下有期徒刑、拘役或300元以下罰金。
槍砲彈藥刀械管制條例第7條第4項
未經許可，持有、寄藏或意圖販賣而陳列第一項所列槍砲、彈藥
者，處五年以上有期徒刑，併科新臺幣一千萬元以下罰金。
槍砲彈藥刀械管制條例第12條第4項
未經許可，持有、寄藏或意圖販賣而陳列子彈者，處五年以下有
期徒刑，併科新臺幣三百萬元以下罰金。
附表
┌──┬────────────────────────┐
│編號│ 項目名稱                                       │
├──┼────────────────────────┤
│1   │阿根廷Fabrica Militar de Armas Portatiles       │
│    │Domingo Matheu廠製FM Hi-PowerMilitar型口徑9mm 制│
│    │式半自動手槍1 枝【含彈匣1 個、槍枝管制編號110202│
│    │4518 號】                                       │
├──┼────────────────────────┤
│2   │制式子彈2 顆（未經試射者）                      │
└──┴────────────────────────┘


司法院資訊處製作；財團法人民間司法改革基金會備份。
